臺灣橋頭地方法院民事判決　　　　　　110年度橋簡字第795號
原　　　告
即反訴被告　楊黃緹湄
被　　　告
即反訴原告　林麗真　
訴訟代理人　郭泓志律師
　　　　　　陳婉瑜律師
上列當事人間請求確認本票債權不存在等事件，本院於民國111
年1 月26日言詞辯論終結，判決如下：
    主  文
確認被告執有如附表所示之本票，對原告之票據債權請求權均不
存在。
訴訟費用由被告負擔。
反訴被告應給付反訴原告新臺幣捌拾萬元，及自民國一一○年十
二月二日起至清償日止，按週年利率百分之五計算之利息。
反訴訴訟費用由反訴被告負擔。
本判決第三項得假執行。但反訴被告如以新臺幣捌拾萬元為反訴
原告預供擔保，免為假執行。
    事實及理由
甲、程序方面
一、按被告於言詞辯論終結前，得在本訴繫屬之法院，對於原告
    及就訴訟標的必須合一確定之人提起反訴，民事訴訟法第25
    9 條定有明文。而上揭條文依同法第436 條第2 項規定適用
    於簡易訴訟程序。又所稱之「相牽連」，乃指為反訴標的之
    法律關係與本訴標的之法律關係間，或為反訴標的之法律關
    係與作為本訴防禦方法所主張之法律關係間，兩者在法律上
    或事實上關係密切，且審判資料有其共通性或牽連性者而言
    。查原告訴請確認被告持有其所簽發，如附表所示本票之債
    權請求權對其均不存在；反訴原告則依消費借貸法律關係，
    請求反訴被告應清償由上開本票供擔保之借款，則二者事實
    關係顯然密切，且審判資料具有共通性，揆諸前揭說明，反
    訴之提起自屬適法，應予准許。
二、次按因訴之變更、追加或提起反訴，致其訴之全部或一部，
    不屬第427 條第1 項及第2 項之範圍者，除當事人合意繼續
    適用簡易程序外，法院應以裁定改用通常訴訟程序，並由原
    法官繼續審理；前項情形，被告不抗辯而為本案之言詞辯論
    者，視為已有適用簡易程序之合意，民事訴訟法第435 條定
    有明文。第查，反訴原告提起反訴之金額共新臺幣（下同）
    80萬元，已逾簡易訴訟程序之訴訟標的價額50萬元之上限，
    惟因兩造均未抗辯並為本案之言詞辯論，揆諸前揭規定，自
    應視為兩造已有適用簡易程序之合意，爰由原法官依簡易程
    序續為審理及判決，併予敘明。
三、原告即反訴被告未於最後言詞辯論期日到場，核無民事訴訟
    法第386 條各款所列情形，爰依被告即反訴原告之聲請，由
    其一造辯論而為判決。
乙、實體方面
壹、本訴部分：
一、原告主張：被告以其持有原告簽發如附表所示之本票2 紙（
    下合稱系爭本票），向本院聲請准予強制執行，並經本院以
    民國110 年度司票字第971 號民事裁定（下稱系爭裁定）予
    以准許。惟系爭本票雖均為原告所簽發，但自到期日即104
    年8 月29日起算3 年，票款請求權之時效應已屆滿，原告自
    得主張時效抗辯。為此，訴請確認系爭本票之債權請求權，
    對原告均不存在等語，聲明：如主文第1 項所示。
二、被告則以：對系爭本票之債權請求權罹於時效不爭執，兩造
    之消費借貸關係則提起反訴主張等詞置辯。
三、本院得心證之理由：
    按票據上之權利，對匯票承兌人及本票發票人，自到期日起
    算；見票即付之本票，自發票日起算，三年間不行使，因時
    效而消滅，票據法第22條第1 項前段定有明文。又時效完成
    後，債務人得拒絕給付，民法第144 條第1 項亦規定甚明。
    再消滅時效完成之效力，不過發生拒絕給付之抗辯權，並非
    使請求權當然消滅，但一經債務人提出時效完成之抗辯後，
    即應認請求權已罹於時效而消滅（最高法院82年度台上字第
    3025號判決意旨參照）。經查，被告持有原告所簽發之系爭
    本票，雖為原告所不否認，但系爭本票之票載到期日均為10
    4 年8 月29日，既有本票影本附卷可查（見系爭裁定卷宗第
    5 頁），則該等票據債權之請求權時效，依票據法第22條第
    1 項前段規定，顯於107 年8 月29日均已屆滿。又系爭本票
    到期後，被告遲至110 年8 月26日始具狀向本院聲請系爭裁
    定，致使系爭本票之債權請求權罹於時效等情，已為被告所
    不爭執（見本院卷第35頁），並有民事裁定本票強制執行聲
    請狀所蓋收狀戳章可考（見系爭裁定卷宗第1 頁），則此部
    分之事實，自可認定。依此，系爭本票之債權請求權，既已
    罹於時效，則原告主張時效抗辯並訴請確認系爭本票之債權
    請求權，對原告均不存在，揆諸前揭說明，自屬有據。
四、綜上所述，原告請求確認被告執有系爭本票，對原告之票據
    債權請求權均不存在，屬有理由，應予准許，爰判決如主文
    第1 項所示。
五、本判決主文第1 項即原告勝訴部分，係適用簡易程序為被告
    敗訴之判決，依民事訴訟法第389 條第1 項第3 款規定，固
    應依職權宣告假執行；惟該判決主文係屬確認判決性質，參
    照強制執行法第130 條第1 項規定，不宜於判決確定前為假
    執行，爰不併為准予假執行之宣告，併此說明。
六、本訴部分事證已臻明確，兩造其餘攻擊防禦方法及舉證，經
    核與判決結果不生影響，無逐一論列之必要，併予敘明。
七、訴訟費用負擔之依據：民事訴訟法第78條。
貳、反訴部分：
一、反訴原告主張：反訴被告於98年間向反訴原告借款80萬元，
    該款項已交付反訴被告收受，雙方並約定反訴被告應按月給
    付1 萬6 千元之利息。嗣因反訴被告無力還款，反訴原告遂
    要求反訴被告簽發系爭本票作為借款本金及利息之擔保。未
    料，反訴被告迭經反訴原告催討，均藉詞拖延，迄今仍未清
    償借款，更在反訴原告執系爭本票聲請法院裁定時，以罹於
    時效為由提起本訴。為此，依票據法第22條第4 項、民法第
    474 條、第478 條規定提起反訴，請求擇一判決反訴被告應
    給付反訴原告80萬元等語。聲明：如主文第3 項所示；願供
    擔保，請准宣告假執行。
二、反訴被告則以：對兩造間有80萬元之金錢借貸不爭執，但反
    訴被告已經分期攤還，且反訴原告後來知道反訴被告遭人倒
    債，也有說不用還了。另反訴被告簽發系爭本票係為再次向
    反訴原告借錢，但反訴原告沒有再次交付借款等詞置辯。
三、本院得心證之理由：
㈠、按稱消費借貸者，謂當事人一方移轉金錢或其他代替物之所
    有權於他方，而約定他方以種類、品質、數量相同之物返還
    之契約；借用人應於約定期限內，返還與借用物種類、品質
    、數量相同之物，未定返還期限者，借用人得隨時返還，貸
    與人亦得定一個月以上之相當期限，催告返還，民法第474
    條第1 項、第478 條定有明文。經查，反訴原告主張反訴被
    告向其借款80萬元，該款項並已交付反訴被告收受等節，已
    提出反訴被告書立之利息計算單據作為佐證（見本院卷第36
    頁、第49頁、第51頁、第55頁），且反訴被告對兩造間確實
    有80萬元之金錢借貸關係亦不爭執（見本院卷第36頁），是
    此部分之事實，自可認定。又兩造間之80萬元消費借貸雖未
    見有約明具體清償期限之情事，但反訴原告在108 年5 月29
    日即透過通訊軟體向反訴被告催討借款，並經反訴被告以：
    「妳知道疫情怎麼嚴重去那賺錢？連三餐都沒辦法？」「等
    嚴重時間過會慢慢還」等詞予以答覆，有該等通訊軟體對話
    擷圖照片可參（見本院卷第65頁），故以上開催討日期計算
    至反訴原告在110 年12月1 日提起反訴請求清償系爭借款之
    日止，反訴原告之催告，顯已逾1 個月以上之相當期限，則
    其請求自符合民法第478 條之規定（最高法院70年度台上字
    第2011號判決意旨參照）。從而，反訴原告依民法第478 條
    規定，請求反訴被告給付80萬元，及自反訴起訴狀繕本送達
    翌日即110 年12月2 日起至清償日止（起算依據詳見本院卷
    第39頁），按週年利率5 ％計算之利息，應屬有據，當予准
    許。
㈡、至被告雖引前詞抗辯其已清償兩造間之80萬元借款，更稱反
    訴原告有向其表示無庸清償等詞（見本院卷第36頁）。惟當
    事人主張有利於己之事實者，就其事實有舉證之責任，民事
    訴訟法第277 條前段規定既已明揭，且反訴原告如對於自己
    主張之事實已盡證明之責後，反訴被告對該主張如抗辯不實
    並提出反對之辯解者，反訴被告就其辯解亦應負證明之責，
    此為舉證責任分擔之原則。然而，反訴被告就其上開辯解，
    迄本院言詞辯論終結前，均未見提出任何事證予以佐實；加
    以反訴原告在108 年5 月29日透過通訊軟體向反訴被告催討
    借款時，反訴被告係以：「妳知道疫情怎麼嚴重去那賺錢？
    連三餐都沒辦法？」「等嚴重時間過會慢慢還」等詞予以答
    覆，有如前述，則倘反訴被告有清償兩造間之80萬元借款或
    由反訴原告予以免除債務，其焉有表示會慢慢清償借款之可
    能？由此可徵，本院顯無從以反訴被告之空詞辯解，遽為有
    利反訴被告之論斷。
㈢、此外，兩造對系爭本票簽發原因雖各執一詞，但本院既已依
    消費借貸法律關係為反訴原告主張有理由之判斷，且系爭本
    票簽發原因，主要係影響反訴原告依票據法第22條第4 項規
    定向反訴被告請求償還票據利益有無理由之認定，則本院就
    此爰不多加贅述，併予說明。
四、綜上所述，反訴原告依民法消費借貸法律關係，請求反訴被
    告給付80萬元，及自110 年12月2 日起至清償日止，按週年
    利率5 ％計算之利息，應屬有據，自予准許，爰判決如主文
    第3 項所示。
五、本判決主文第3 項即反訴原告勝訴部分，係適用簡易程序為
    反訴被告敗訴之判決，反訴原告雖為假執行宣告之聲請，但
    依民事訴訟法第389 條第1 項第3 款規定，仍由本院職權宣
    告。另依同法第392 條第2 項規定，職權宣告反訴被告如預
    供擔保，免為假執行。
六、反訴部分事證已臻明確，兩造其餘攻擊防禦方法及舉證，經
    核與判決結果不生影響，爰不逐一論列，附此敘明。
七、訴訟費用負擔之依據：民事訴訟法第78條。
中    華    民    國   111    年    2     月    25    日
                  橋頭簡易庭  法      官  楊博欽
以上正本係照原本作成。
如不服本判決，應於送達後20日內，向本院提出上訴狀並表明上
訴理由，如於本判決宣示後送達前提起上訴者，應於判決送達後
20日內補提上訴理由書（須附繕本）。
中    華    民    國   111    年    2     月    25    日
                            書  記  官  程淑萍
┌─────────────────────────────────┐
│附表：本票裁定案號－本院110年度司票字第971號                      │
├─────┬───────┬───────┬─────┬─────┤
│票載發票人│票載發票日    │票載到期日    │票面金額  │票據號碼  │
│          │              │              │（新臺幣）│          │
├─────┼───────┼───────┼─────┼─────┤
│楊黃緹湄  │103 年8 月29日│104 年8 月29日│50萬元    │CH575527  │
├─────┼───────┼───────┼─────┼─────┤
│楊黃緹湄  │103 年8 月29日│104 年8 月29日│50萬元    │CH575528  │
└─────┴───────┴───────┴─────┴─────┘